【裁判字號】    98,易,902
【裁判日期】    980625
【裁判案由】    侵占等
【裁判全文】
臺灣板橋地方法院刑事判決               98年度易字第902號
公  訴  人  臺灣板橋地方法院檢察署檢察官
被      告  甲○○
                    （現另案於臺灣臺北監獄臺北分監執行）
上列被告因侵占等案件，經檢察官提起公訴（98年度偵字第3548
號），本院判決如下：
    主  文
甲○○竊盜，累犯，處有期徒刑伍月，如易科罰金，以新臺幣壹
仟元折算壹日。又損壞他人之鐵窗，足以生損害於他人，累犯，
處拘役貳拾日，如易科罰金，以新臺幣壹仟元折算壹日。
被訴侵占部分，無罪。
    事  實
一、甲○○有妨害風化、妨害兵役及違反毒品危害防制條例等前
    科。前因施用第二級毒品案件，經本院以95年度簡字第3234
    號刑事簡易判決判處有期徒刑四月，如易科罰金，以銀元三
    百元即新臺幣（下同）九百元折算一日確定，並於民國96年
    1 月24日繳納易科後之罰金而執行完畢。
二、詎甲○○猶不知悔改，復意圖為自己不法所有，明知丁○○
    僅向其購買電腦，並未同意將其房內原有之舊電腦搬走折抵
    價金，竟於97年7 月20日利用搬運新組裝電腦至丁○○位於
    臺北縣八里鄉下罟村57之3 號住處之機會，將該部丁○○所
    有之舊電腦一部竊走。
三、甲○○與乙○○之女丙○○係友人關係，因丙○○有施用毒
    品習慣，且三、四天無法聯絡，甲○○遂於97年8 月5 日至
    丙○○位於臺北縣三重市○○路○段117 巷4 號4 樓之住處
    （所有人為乙○○），將該處鐵窗撬壞拔除後入內找尋丙○○，足以生損害於乙○○（無故侵入住宅部分未據提出告訴
    ）。
四、案經乙○○訴由臺北縣政府警察局板橋分局報請臺灣板橋地
    方法院檢察署檢察官偵查起訴。
    理  由
壹、有罪部分：
一、證人乙○○於警詢中所為之證述雖係被告甲○○以外之人於
    審判外之陳述，然經本院於審判期日調查證據時提示被告並
    告以要旨後，被告就證據能力方面並未聲明異議，且本院審
    酌證人乙○○為被告友人丙○○之母，於本案發生前與被告
    間並無怨隙，並無刻意誣陷被告之動機，是其於案發後記憶
    猶新之情況下所為之陳述，可信性甚高，如引用上開言詞或
    書面陳述作為證據應屬適當，依刑事訴訟法第159 條之5 規
    定，即有證據能力，合先敘明。
二、訊據被告甲○○固坦承於上開時、地取走該部舊電腦，及於
    前揭時、地由窗戶進入三重市○○路○段之址尋找丙○○等
    事實，惟矢口否認有何竊盜及毀損犯行，辯稱：該部舊電腦
    係對方稱要賣給伊折抵新電腦的價金，伊當場估價為一千元
    ，所以才將電腦取走。再就毀損部分，該鐵窗原本即已壞掉
    ，伊只是把鐵窗之安全門打開而已，並未毀損該鐵窗云云。
    經查：
(一)證人丁○○以七千元之價格向被告購買上開新電腦（含螢幕
    一台，實際出資付款者為其母乙○○），後被告於上開時、
    地運送新組裝電腦至丁○○住處時，將原房間內之舊電腦取
    走，及被告於前揭時、地由窗戶進入三重市○○路○段之址
    尋找丙○○等事實，為被告所供承不諱，核與證人丙○○於
    本院審理中、證人丁○○於偵查及本院審理中及證人乙○○
    於警詢、偵查及本院審理中所為之證述相符，是此部分之事
    實堪以認定，合先敘明。
(二)竊盜部分：證人乙○○於本院審理中業已明確證稱被告到上
    開處所裝設新電腦時曾撥打電話詢問可否將原舊電腦（指電
    腦A） 搬走，伊明確覆稱不行，因該部舊電腦係伊孫女（即
    證人丁○○之女）要用，伊就是要兩台電腦等語（參見本院
    98年6 月9 日審判筆錄第17頁），核與證人丁○○於本院審
    理中所證伊家中還有小孩子要用並未同意該部舊電腦讓被告
    拆解折抵價錢等語相符（參見上開本院審判筆錄第11頁）。
    且依被告所述，其安裝新電腦當天，證人乙○○之友人業已
    在該八里家中給付七千元價金，若確實證人乙○○、丁○○
    同意出售該部舊電腦予被告以折抵價金，理應當場扣掉被告
    所估價之一千元後，給付被告六千元即可，又豈會當場仍給
    付被告七千元？可徵被告此部分所辯，不符情理，當以證人
    乙○○、丁○○所述，較為可信。此外，證人乙○○既已在
    電話中明確表示不能搬走，證人丙○○復非與被告聯絡買賣
    電腦事宜之人，於本院審理中並證稱其家人有無同意以一千
    元折價出售該部舊電腦予被告之事，伊並不清楚等語（參見
    上開本院審判筆錄第6 頁），是縱使證人丙○○在不知情之
    情形下曾陪同被告搬運該部舊電腦，亦無礙於被告具有不法
    所有意圖及竊盜之犯意，亦甚灼然。
(三)毀損部分：被告當日係以將鐵窗撬壞後再拔除之方式損壞該
    鐵窗，進而由窗戶進入上開三重市○○路之址乙節，業據證
    人乙○○於警詢、偵查及本院審理中證述甚詳，被告本人於
    警詢中亦自承當時係以工具「破窗」進入等語（參見98年度
    偵字第3548號偵查卷第5 頁），於本院審理中並稱其當初要
    請朋友去修理等語（參見上開本院審判筆錄第20頁），按若
    非被告確有破壞該鐵窗之舉動，又何必為證人乙○○修理鐵
    窗？是被告應確有如證人乙○○所述撬壞該鐵窗之行為，堪
    以認定。另被告雖辯稱其當時係因擔心丙○○之安危方破窗
    而入云云，然查其當時既已三、四天聯絡不上丙○○、顯無
    法確定丙○○當時是否在屋內或有緊急危難之情狀，自不符
    合緊急避難之要件。且被告前既曾至證人乙○○位於八里之
    住處，且曾與證人乙○○及丁○○聯絡，縱使其因丙○○有
    施用毒品習慣而不欲報警處理，仍可大可告知證人乙○○及
    丁○○此節，由家人出面處理，斷無直接破窗而入之必要，
    是被告此部分所辯，亦非足採，至多可作為衡量其犯罪動機
    之參考。
(四)據此，被告上開所辯，均非足採，本案事證明確，被告犯行
    均堪認定。
三、論罪科刑部分：
(一)核被告所為，係犯刑法第320 條第1 項之竊盜罪及同法第
    354 條之毀損罪。其所犯上開二罪間犯意各別、行為互殊，
    應予分論併罰。
(二)被告前因施用第二級毒品案件，經本院以95年度簡字第3234
    號刑事簡易判決判處有期徒刑四月，如易科罰金，以銀元三
    百元即新臺幣（下同）九百元折算一日確定，並於96年1 月
    24日繳納易科後之罰金而執行完畢乙節，有臺灣高等法院被
    告前案紀錄表一份在卷可按、被告受上開有期徒刑執行完畢
    後五年內，故意再犯本件有期徒刑以上之各罪，均為累犯，
    皆應依刑法第47條第1 項之規定加重其刑。
(三)本院爰審酌被告有如犯罪事實欄所述之多項前科，有上開被
    告前案紀錄表各一份附卷可稽，素行非佳，其犯罪之動機為
    貪圖不法利益，所竊取之電腦為舊電腦，價值不高，就毀損
    鐵窗部分，雖未符合緊急避難之要件，惟究係出於關心證人
    丙○○之意思，尚非惡性重大，暨被告犯罪後猶否認犯行之
    態度等一切情狀，分別量處如主文所示之刑，並均諭知易科
    罰金之折算標準，以資懲儆。
貳、無罪部分：
一、公訴意旨另以：被告甲○○因其所出售之上開新組裝電腦無
    法使用，遂於97年8 月間應證人乙○○之要求取回電腦主機
    （不含螢幕）加以維修，惟被告取回後，即意圖為自己不法
    之所有基於易持有為所有之意思加以侵占，迄不歸還，因認
    被告此部分所為，係犯刑法第335 條第1 項之侵占罪等語。
二、按犯罪事實應依證據認定之，無證據不得認定犯罪事實，刑
    事訴訟法第154 條第2 項定有明文。次按認定犯罪事實，須
    依證據，而所謂證據，係指合法之積極證據就犯罪事實能為
    具體之證明者而言；又認定不利於被告之事實，須依積極證
    據，苟積極證據不足為不利於被告事實之認定時，即應為有
    利於被告之認定，更不必有何有利之證據，最高法院30年上
    字第816 號判例意旨可資參照。
三、公訴意旨認被告涉犯上開侵占罪名，無非係以被告坦承取走
    上開新組裝電腦後迄未歸還之供述及證人丁○○、乙○○之
    證述為主要論據。訊據被告固坦承於上開時、地取走該部新
    組裝電腦後迄未歸還，亦未賠償價金等事實，惟堅決否認有
    何侵占犯行。辯稱：該部電腦之配備較為低階故效能不符證
    人丁○○之要求方取回，因證人丁○○要求較為高階之配備
    ，伊無法組裝，故曾委託其兄與證人乙○○達成和解，約定
    以五千元達成和解，證人丁○○則將尚留在其住處之液晶螢
    幕返還，伊並無侵占之意思等語。
四、查本件不論依被告所述該部新組裝之電腦係因效能不敷使用
    ，或如證人丁○○及乙○○所證該部電腦壞掉無法使用，被
    告將該部電腦取回之用意，即在於維修該部電腦或換裝較為
    高階之配備，而在被告無力維修或換裝時，除可將該部電腦
    返還證人丁○○外，亦可選擇直接退貨將價金返還證人乙○○，非謂被告未將該部電腦返還即一定具有侵占之犯意。而
    依被告及證人乙○○於本院審理中所述，被告與其兄確實有
    出面與證人乙○○洽談和解事宜，雙方並約定原價金七千元
    扣除證人丁○○、丙○○原先向被告所借之二千元後，被告
    方面返還五千元，被告哥哥並表示會付錢給證人乙○○（參
    見上開本院審判筆錄第15、19、20頁），證人丙○○於本院
    審理中更明確證稱：「我們都不要了，就是要你退錢。」等
    語（參見上開本院審判筆錄第7 頁）。換言之，證人乙○○
    方面之意思即係要將該部電腦退貨，直接要求被告返還價金
    甚明，雙方更已就此點達成和解，是在此情形下，被告已無
    將該部電腦返還之義務，亦無從返還該部電腦，即難僅因被
    告未歸還該部電腦，即逕認其具有侵占該部電腦之犯意，至
    為灼然。至於被告與其兄迄未依約給付和解金五千元，則僅
    係雙方之民事糾紛，應徇民事途徑加以解決，附此敘明。
五、據此，本院對被告是否確係基於侵占之犯意而未返回該部新
    組裝電腦乙節，認猶有合理之懷疑，尚未達有罪之確信，依
    罪疑唯有利於被告之原則，即應為對被告有利之認定。此外
    ，復又查無其他積極確切之證據足以證明被告此部分確有如
    公訴意旨所述之侵占犯行，揆諸前揭法條及判例意旨，其此
    部分之犯罪尚屬不能證明，依法自應就此部分諭知無罪之判
    決。
據上論斷，應依刑事訴訟法第299 條第1 項前段、第301 條第1
項前段，刑法第320 條第1 項、第354 條第1 項、第47條第1 項
、第41條第1 項前段，刑法施行法第1 條之1 第1 項、第2 項前
段，判決如主文。
本案經檢察官吳宗光到庭執行職務。
中    華    民    國    98    年    6     月    25    日
                  刑事第十三庭審判長法  官 李幼妃
                                    法  官 鄭燕璘
                                    法  官 張紹省
以上正本證明與原本無異
如不服本判決應於送達後十日內向本院提出上訴狀
                                    書記官 周雅玲
中    華    民    國    98    年    7     月    1     日
附錄本案論罪科刑法條全文：
中華民國刑法第320條第1項：
意圖為自己或第三人不法之所有，而竊取他人之動產者，為竊盜
罪，處五年以下有期徒刑、拘役或五百元以下罰金。
中華民國刑法第335條第1項
意圖為自己或第三人不法之所有，而侵占自己持有他人之物者，
處五年以下有期徒刑、拘役或科或併科一千元以下罰金。
中華民國刑法第354條
毀棄、損壞前二條以外之他人之物或致令不堪用，足以生損害於
公眾或他人者，處二年以下有期徒刑、拘役或五百元以下罰金。


司法院資訊處製作；財團法人民間司法改革基金會備份。
